臺灣板橋地方法院刑事判決　　　　　　　　　　　　　九十二年度交訴字第七六號
　　公　訴　人　臺灣板橋地方法院檢察署檢察官
　　被　　　告　己○○
右列被告因公共危險等案件，經檢察官提起公訴（九十二年度偵字第六五八七號），
本院判決如左：
    主  文
己○○服用酒類，不能安全駕駛動力交通工具而駕駛，處有期徒刑月，如易科罰金
，以參佰元折算壹日；又過失傷害人，處有期徒刑肆月，如易科罰金，以參佰元折算
壹日；又駕駛動力交通工具肇事，致人受傷而逃逸，處有期徒刑陸月，如易科罰金，
以參佰元折算壹日。應執行有期徒刑壹拾壹月，如易科罰金，以參佰元折算壹日。
    事  實
一、己○○曾因違反麻醉藥品管理條例案件，經本院判處有期徒刑三月，如易科罰金
    以三百元折算一日，嗣經臺灣高等法院駁回上訴確定，於民國八十五年一月二十
    六日出監執行完畢（於本案尚不構成累犯），猶不知警惕。其於九十二年三月二
    十四日上午十點多起，在臺北市○○區○○路附近之某小吃攤，與友人飲用高梁
    酒後，因飲酒過量，已達不能安全駕駛動力交通工具之狀態，竟於當日下午二、
    三點左右，猶執意駕駛車號ＧＷ─０一二一號自用小客車欲返回桃園住處。嗣於
    下午三時五十五分許，行經臺北縣板橋市○○路之和平公園前時，其應注意酒後
    酒精濃度超過規定標準即不得駕車，汽車行駛時駕駛人應注意車前狀況，並隨時
    採取必要之安全措施，且汽車在單行道行駛時，應按遵行方向順序行駛，不得逆
    向行駛，而依當時情形，又無不能注意之情事，竟疏未注意車前狀況，貿然逆向
    行駛，適有丁○○騎乘車號ＱＤＴ─五七六號輕型機車，沿板橋市和平公園旁之
    重慶路往板橋市方向行駛，因己○○所駕駛前開自用小客車逆向行駛而至，致丁○○閃煞不及，因而其所騎乘之前開輕型機車車頭遂與己○○所駕前開自用小客
    車左前側發生碰撞，造成丁○○人車倒地，因此受有雙下肢多處擦挫傷之傷害。
    己○○肇事後，明知汽車駕駛人駕駛汽車肇事致人受傷，應即採取救護或其他必
    要之安全措施，並向警察機關報告，不得駛離，竟未下車察看丁○○之受傷情形
    ，即加速逃離現場。適有路人記下曾正烗所駕駛車輛之車號，告知丁○○，丁○○再前往臺北縣政府警察局後埔派出所報案。而己○○駕車逃離前開現場後，於
    同日下午四時四十五分許，在臺北縣板橋市○○路一五二號「達輪機車行」前，
    倒車時不慎撞倒戊○○所停放之七輛機車，經警前往現場處理，測得其酒後酒精
    濃度值達每公升零點六七毫克，並發現己○○駕駛車輛之車號與丁○○報案者相
    同，始查悉上情。
二、案經被害人丁○○訴由臺北縣政府警察局板橋分局報請臺灣板橋地方法院檢察署
    檢察官偵查起訴。
    理  由
一、訊據被告己○○固坦承於前揭時地飲酒後，已達不能安全駕駛之狀態，猶駕駛自
    用小客車行駛臺北縣板橋市和平公園旁之重慶路，並在板橋市○○路一五二號「
    達輪機車行」前倒車時，不慎撞倒戊○○所停放之七輛機車，及其於肇事後經警
    進行呼氣酒精測試，測得酒後呼氣酒精濃度值為每公升零點六七毫克等情事供承
    不諱，惟矢口否認有駕車撞擊告訴人丁○○成傷與肇事逃逸之犯行，辯稱：我在
    和平公園旁之重慶路沒有撞到任何機車，我因不慎撞倒機車行停放的機車，前往
    警察局才知道丁○○要告我，我也沒有駕車逃逸云云。
二、本案關於證據能力之判斷：
　　按刑事訴訟法第一百五十九條之五規定：「被告以外之人於審判外之陳述，雖不
  　符前四條之規定，而經當事人於審判程序同意作為證據，法院審酌該言詞陳述或
    書面陳述作成時之情況，認為適當者，亦得為證據。當事人、代理人或辯護人於
    法院調查證據時，知有第一百五十九第一項不得為證據之情形，而未於言詞辯論
    終結前聲明異議者，視為有前項之同意。」。本案告訴人丁○○、證人戊○○於
    警詢時之證述，另卷附之酒精濃度測試紀錄單、板橋中興醫院診斷證明書、道路
    交通事故調查報告表、自首調查表、刑法第一百八十五條之三案件測試觀察紀錄
    表、汽機車駕駛人酒後生理協調平衡檢測紀錄表、臺北縣政府警察局舉發違反道
    路交通管理事件通知單等，雖均屬傳聞證據，然業據被告於本院審理中同意作為
    證據（見本院九十二年九月二十三日準備程序筆錄），自得採為證據，合先敘明
    。
三、有關酒後駕駛部分之證據及得心證之理由：
　　按刑法第一百八十五條之三規定所謂「不能安全駕駛」，係抽象危險犯，雖不以
　  發生具體危險為必要，但對於吐氣已達每公升零點五五毫克（０．五五ＭＧ／Ｌ
    ）以上，肇事率為一般正常人之十倍，應認為已達不能安全駕車之標準之情，有
    法務部八十八年五月十八日法八八檢字第００一六六九號函可資參照。查本件被
    告於肇事後經警施以呼氣酒精濃度測試，其呼氣所含酒精濃度值達每公升零點六
    七毫克，有酒精濃度測試紀錄單、刑法第一百八十五條之三案件測試觀察紀錄表
    、汽機車駕駛人酒後生理協調平衡檢測紀錄表、臺北縣政府警察局舉發違反道路
    交通管理事件通知單各一份在卷可考。又被告飲酒後駕駛自用小客車，在臺北縣
    板橋市○○路一五二號「達輪機車行」前，倒車前不慎撞倒戊○○所停放之七輛
    機車之情，除據被告到庭自承屬實外，亦經證人戊○○到庭指訴綦詳（見本院九
    十二年八月十八日訊問筆錄），復有道路交通事故現場圖二紙、道路交通事故調
    查報告表（一）（二）各一份、肇事現場暨車損照片十幀、估價單二紙附卷可稽
    ，堪認被告確有服用酒類後已達不能安全駕駛動力交通工具之狀態仍駕駛之不法
    情事。此部分事證明確，被告犯行堪以認定。
四、有關過失傷害及肇事逃逸部分之證據及得心證之理由：
　(一)、告訴人丁○○指稱：我於九十二年三月二十四日下午三時五十五分許，騎乘車
  　　號ＱＤＴ─五七六號輕型機車，沿臺北縣板橋市和平公園旁之重慶路往板橋方
  　　向行駛，該道路是單行道，因路旁有停放公車，於是由公車旁邊通過，突見一
    　輛汽車逆向行駛過來，我閃煞不及，該車從正面撞到我，沒有停車查看，就直
      接開走。我被撞倒在地，但意識清楚，看見肇事汽車是深紅色的、沒有尾巴、
      車型是福特嘉年華，其他車輛司機把肇事車輛的車號記下交給我，我再把車號
      陳報給警察等語（詳見偵查卷第七頁、本院九十二年六月二日訊問筆錄）。又
      證人即臺北縣政府警察局後埔派出所警員林震天到庭證稱：當天我擔任巡邏勤
      務，接獲通報前往信義路處理車禍案件，發現被告遭群眾圍住，經過瞭解才知
      道被告開車走錯巷子，倒車時疏未注意，將「達輪機車行」停放之機車撞倒，
      我將該案移送至警察局時，告訴人才報案，其所記下的車號就是被告車輛之車
      號等語（見本院九十二年七月二十一日訊問筆錄）。另證人即臺北縣政府警察
      局後埔派出所警員乙○○到庭證稱：告訴人前來警局，說明肇事車輛的顏色、
      車型是福特嘉年華、沒有尾巴的，她有提供肇事車輛的車號給我們，說是路人
      告知的，被告後來又撞到機車行停放的機車，我們發現二車之車型、顏色相同
      ，發生時間相近，我們研判是同一部車，我們將肇事車輛照片給告訴人看，她
      確認就是該部車子撞到她的等語（見本院九十三年六月十五日審判筆錄）。由
      此可知，告訴人受傷後主動報案，並提供肇事車輛之車號給警員，因被告嗣後
      又肇事，警員發現二車相同，再將被告車輛照片提供給告訴人指認，此與警員
      未經被害人主動提供車號，自行研判，將車輛照片命被害人指認，易造成被害
      人主觀上先入為主而發生指認錯誤之情形有別。另告訴人雖因事出突然，未親
      眼目擊肇事車輛之車號，然有看見該車之車型、顏色，而當時經過該處之其他
      車輛駕駛人，有提供車號給告訴人，該車之車型、顏色與告訴人所見相同，況
      被告自承確有駕駛車號ＧＷ─０一二一號自用小客車行經肇事地點，告訴人所
      述之肇事車輛之車號應無錯誤。
　(二)、被告於本院審理時雖辯稱其在臺北市○○路附近小吃攤喝酒，下午四點多離開
  　　欲返回桃園大溪住處，由光復橋進入板橋市，經過板橋市重慶國小、和平公園
  　　、信義路，再由土城市上北二高，其於當天下午四點四十五分，在信義路機車
    　行前撞倒機車，而信義路與重慶路距離不遠，不可能於下午三點五十五分經過
      和平公園云云。惟被告於本院調查時供稱：「我是從早上十點多在萬華與朋友
      喝酒，喝到下午二、三點，我從萬華開車要回桃園大溪家中。」等語（見本院
      九十二年六月二日訊問筆錄），是被告何時離開小吃攤之前後供述已有差異，
      是被告辯稱其於下午四點多才離開萬華之小吃攤云云，尚難遽以採信。又被告
      聲請傳訊之證人丙○○到庭結證稱：九十一年三月二十四日中午十二點左右，
      我、被告和另一名朋友在萬華萬大路之小吃攤喝酒，後來被告表示大溪交流道
      會塞車，所以中途離開，我喝到傍晚才結束等語（見本院九十三年五月七日審
      判筆錄），未能證明被告於當天下午四點多才離開萬華小吃攤之事實，更無以
      證明被告並未開車撞傷告訴人之事實。另被告聲請傳訊之證人庚○○到庭結證
      稱：九十一年三月二十四日下午，我在板橋市○○路一六三巷「板橋世貿」收
      拾廢鐵，下午四點四十五分出來，五分鐘後在信義路一百五十巷口遇到被告，
      我跟他聊了幾分鐘，被告離開後開車轉進一條巷子，但該巷子無法通行，所以
      我在背後叫他，但他已經開進去，我就離開了，晚上八點多我收集廢鐵回來，
      聽到附近的人說這裡發生車禍（見本院九十三年四月六日審判筆錄）。證人庚○○證稱其於下午四點五十分巧遇被告，並閒聊數分鐘，雖與證人戊○○證稱
      其機車於下午四點四十五分遭撞及之時間相近，然亦有十餘分鐘之差距，且衡
      諸一般人對於數日前某生活細節或某事件之發生時間，茍無特殊事由，應僅有
      約略之記憶，豈能精確無誤？故告訴人陳稱其於下午三點五十五分，在板橋市
      ○○路發生車禍；證人戊○○證稱其機車於下午四點四十五分遭撞倒；證人庚○○證稱其於下午四點五十分巧遇被告，縱其等記憶及陳述均無誤，亦有些許
      誤差之情形產生，被告以此辯稱其自板橋市○○路至信義路，不可能花費五十
      分鐘，故其不可能撞到告訴人云云，尚嫌速斷。況且被告當時酒醉駕車，對於
      時間之記憶、路況之掌握，均較薄弱，甚或途中辦理他事，亦有其可能性。是
      公訴人認為被告駕車行經板橋市○○路，先撞擊告訴人，嗣行經板橋市○○路
      ，再撞及證人戊○○停放之機車，就現有證據資料研判，自有依據，被告所提
      前開證據方法，尚難遽為有利於被告之認定。
　(三)、被告又辯稱其所駕駛之車號ＧＷ－０一二一號自用小客車並無擦撞痕跡，可見
  　　其非本件車禍之肇事者云云。惟被告於警詢時自承：「我的ＧＷ─０一二一號
    　自用小客車左側車體刮傷，左前方向燈殼破損：：：」等語（見偵查卷第五頁
      ）；而警方拍攝之照片亦顯示被告車輛左側保險桿有所破損，左側後照鏡有刮
      痕，左前側車輪上方有凹痕及刮痕，左側保險桿與車身脫離等情。上開照片係
      被告在板橋市○○路「達輪機車行」肇事後所拍攝，衡諸被告係於倒車時擦撞
      路旁停放之機車，故被告車輛側邊的損傷部分，有可能係在「達輪機車行」前
      倒車時所造成，然而被告車輛前方左側保險桿之毀損部位，不可能係在車輛倒
      車時所造成，從而被告辯稱其車輛並無任何擦撞痕跡云云，核與事實不符，自
      難採信。而前述被告車輛前方左側保險桿有所毀損，恰與告訴人指稱被告左前
      側撞擊其機車車頭之情相合，兩相比較，告訴人指訴較可採信，被告所辯，難
      以推翻公訴人所指之事實。從而，被告逆向行駛，以致與告訴人機車迎面相撞
      ，其有過失傷害之犯行，至為灼然；又被告縱使當時酒醉駕車，然其對於當天
      行程記憶清楚，嗣後與友人聊天，足見當時並未達於酩酊大醉、不醒人事之程
      度，且被告與告訴人係迎面相撞，被告不可能不知開車肇事，從而被告明知開
      車將告訴人撞倒在地，未下車查看逕自離開現場，其有肇事逃逸之犯行，亦至
      為灼然。
五、查被告己○○於飲酒後不能安全駕駛動力交通工具仍駕駛自用小客車，因不慎肇
    事致人受傷後，竟逕自逃離現場，核其所為，係犯刑法第一百八十五條之三服用
    酒類不能安全駕駛動力交通工具而駕駛罪、第二百八十四條第一項前段過失傷害
    罪及第一百八十五條之四駕駛動力交通工具肇事致人受傷而逃逸罪。被告所犯上
    開三罪間，犯意各別，罪名互異，應予分論併罰。又被告係汽車駕駛人，其酒醉
    駕車因而致人受傷，依法應負刑事責任，其所犯之前開過失傷害罪部分應依道路
    交通管理處罰條例第八十六條第一項之規定，加重其刑至二分之一。爰審酌被告
　　曾因違反麻醉藥品管理條例案件，經本院判處有期徒刑三月，如易科罰金以三百
    元折算一日，嗣經臺灣高等法院駁回上訴確定，於八十五年一月二十六日出監執
    行完畢（於本案尚不構成累犯），有臺灣高等法院被告全國前案紀錄表一份在卷
    可憑；又被告前亦有酒醉駕車之紀錄，為被告所自承（見偵查卷第四頁反面），
    素行非佳，另酒後駕車之危害及酒後不應駕車之觀念，已透過政令宣導及各類媒
    體廣為介紹傳達各界週知多年，被告對於酒後不能駕車，及酒醉駕車之危險性，
    應有相當之認識，詎其明知飲酒後已不能安全駕駛，猶駕車上路，嚴重缺乏尊重
    其他用路人生命、財產安全之觀念，至為可訾，並兼衡被告之生活狀況、智識程
    度、其因本件車禍造成被害人所受之傷害程度，肇事逃逸所生之危害，及於本院
 　 審理中並未坦承全部犯行，且尚未與被害人達成和解等犯罪後之態度等一切情狀
    ，分別量處如主文所示之刑，並分別諭知易科罰金之折算標準及依法定其應執行
    之刑，以示儆懲。
據上論斷，應依刑事訴訟法第二百九十九條第一項前段，刑法第一百八十五條之三、
第二百八十四條第一項前段、第一百八十五條之四、第四十一條第一項前段、第二項
、第五十一條第五款，道路交通管理處罰條例第八十六條第一項，罰金罰鍰提高標準
條例第一條前段、第二條，判決如主文。
本案經檢察官甲○○到庭執行職務。
中      華      民      國　　　九十三　　　年　　六　　月　　二十九　　日
                                  臺灣板橋地方法院交通法庭
                                      審判長法  官  鄭水銓
                                            法  官  楊志雄
                                            法  官  侯志融
右正本證明與原本無異。
如不服本判決，應於判決送達後十日內向本院提出上訴狀（應附繕本），上訴於臺灣
高等法院。
                                            書記官  吳進安
中      華      民      國　　　九十三　　　年　　六　　月　　二十九　　日
附錄本案論罪科刑法條全文
刑法第一百八十五條之三
服用毒品、麻醉藥品、酒類或其他相類之物，不能安全駕駛動力交通工具而駕駛者，
處一年以下有期徒刑、拘役或三萬元以下罰金。
刑法第二百八十四條
因過失傷害人者，處六月以下有期徒刑、拘役或五百元以下罰金，致重傷者，處一年
以下有期徒刑、拘役或五百元以下罰金。
從事業務之人，因業務上之過失傷害人者，處一年以下有期徒刑、拘役或一千元以下
罰金，致重傷者，處三年以下有期徒刑、拘役或二千元以下罰金。
刑法第一百八十五條之四
駕駛動力交通工具肇事，致人死傷而逃逸者，處六月以上五年以下有期徒刑。
